臺灣高等法院臺中分院刑事判決
110年度上訴字第1272號
上  訴  人  
即  被  告  蘇建任


選任辯護人  李郁霆律師（法扶律師）                  
上列上訴人即被告因毒品危害防制條例案件，不服臺灣臺中地方
法院109年度訴字第2290號中華民國110年5月6日第一審判決（起
訴案號：臺灣臺中地方檢察署109年度偵字第22659號），提起上
訴，本院判決如下：
    主  文
上訴駁回。
    犯罪事實
一、蘇建任係洪○○之友人。詎蘇建任明知甲基安非他命為毒品 
    危害防制條例第2條第2項第2款所列第二級毒品，依法不得
    持有、販賣，竟基於販賣第二級毒品以營利之犯意，而分別
    為下列犯行：
  ㈠於民國109年2月間某日，以所有如附表二編號9所示之行動電
    話，與洪○○聯繫販賣毒品之種類、重量、價格等事宜後，洪
    ○○遂於109年2月8日晚間8時43分許、109年2月8日晚間8時52
    分許，分別匯款新臺幣（下同）1萬2000元、500 元（合計1
    萬2500元）之購毒價款至蘇建任之中國信託銀行帳戶（帳號
    詳卷，下稱中國信託銀行帳戶）中，嗣洪○○接獲蘇建任之通
    知，即於109年（起訴書誤載為108年）2月下旬某日，前往
    蘇建任位於臺中市○○區○○○路0段000巷0號住處，向蘇建任拿
    取所購買之甲基安非他命1 包（8.75公克）。
  ㈡於109年5月間某日，以所有如附表二編號9所示之行動電話，
    與洪○○聯繫販賣甲基安非他命8.75公克及價格等事宜後，洪
    ○○遂於109年5月23日下午4時23分許，匯款1萬2000元之購毒
    價款至蘇建任申設之台中商業銀行帳戶（帳號詳卷，下稱台
    中商業銀行帳戶)中，嗣洪○○接獲蘇建任通知尚需補匯500元
    之購毒價款及已可拿取毒品後，尚未及補匯款及前往拿取毒
    品，即於109年5月25日，為警另案查獲，並向警方供出上開
    向蘇建任購毒情事，蘇建任此次販賣行為，因尚未交付如附
    表二編號1-1所示第二級毒品甲基安非他命1 包予洪○○而未
    遂。
  ㈢嗣經警於109年7月23日上午8時8分許，至蘇建任上開住處，
    搜索扣得如附表二編號1-1、6、9所示之物，因而查獲。
二、案經臺中市政府警察局豐原分局移送暨臺灣臺中地方檢察署
    （下稱臺中地檢署）檢察官指揮偵查後起訴。 
    理  由
壹、證據能力：
一、按被告以外之人於審判外之陳述，雖不符合刑事訴訟法第15
    9條之1至第159條之4之規定，但經當事人於審判程序同意作
    為證據，法院審酌該言詞陳述或書面陳述作成時之情況，認
    為適當者，亦得為證據；當事人、代理人或辯護人於法院調
    查證據時，知有第159條第1項不得為證據之情形，而未於言
    詞辯論終結前聲明異議者，視為有前項之同意。刑事訴訟法
    第159條之5定有明文。查就本判決以下所引用被告以外之人
    於審判外之陳述，檢察官、上訴人即被告蘇建任（下稱被告
    ）及辯護人均表示同意有證據能力或無意見（見本院卷第66
    至70、89至93頁），本院審酌該等證據之取得過程並無瑕疵
    ，以之作為證據係屬適當，認均有證據能力。
二、非供述證據之物證，或以科學、機械之方式，對於當時狀況
     所為忠實且正確之記錄，性質上並非供述證據，無傳聞法
    則 規定之適用，如該非供述證據非出於違法取得，並已依
    法踐 行調查程序，即不能謂其無證據能力。本件判決以下
    引用之 非供述證據，經本院於審理時依法踐行調查證據程
    序，與本 案待證事實具有自然之關聯性，且無證據證明係
    公務員違法 取得之物，依法自得作為證據。
貳、認定犯罪事實之證據及理由：
    訊據被告固坦承於前開時間、地點，先後2次與洪○○聯繫交
    易第二級毒品甲基安非他命，洪○○匯出前開款項後，就犯罪
    事實一、㈠部分，被告有於108年2月下旬某日，在其住處交
    付第二級毒品甲基安非他命1包（毛重約8.75公克）給洪○○
    ，就犯罪事實一、㈡部分，因證人洪○○為警另案查獲，被告
    尚未交付甲基安非他命等情，惟矢口否認有何販賣第二級毒
    品之犯行，辯稱：我與洪○○是合資購買毒品，我跟他提起我
    之前的朋友向藥頭拿毒品比較便宜，問他要不要一起合資購
    買，半台是25000元，我跟他一人一半云云。辯護人亦為被
    告辯護稱：①被告與洪○○是共同立於買方立場，共同向上游
    購買毒品，本案情形是洪○○認為價格、數量可以接受，拜託
    被告幫忙購買，洪○○也沒有興趣知道實際上游是何人，被告
    購買毒品時也是立於消費者地位，與一般購買日常生活用品
    一樣，揪團由一個負責人出面購買，大家一起享有較優惠之
    價格，此情形一般不會認為出面的負責人有營利意圖，被告
    也沒有從洪○○身上獲得利益，毒品也是一人一半，價格也是
    共同分攤，被告是基於朋友間的善意詢問洪○○要不要購買，
    不能認為有販賣的營利意圖；②若仍認被告有販賣毒品之犯
    行，請審酌被告有承認出面購買，及取得較便宜、數量較多
    的毒品，被告對於客觀事實均不爭執，於原審及警詢時，也
    都有提到他與洪○○的合作方式是透過湊量取得較優惠之價格
    ，應認被告對於主觀意圖也有坦承，僅是法律見解、法條適
    用不同，應適用毒品危害防制條例第17條第2項之規定減刑
    云云。經查：
一、上開犯罪事實，業據被告於警詢時坦承不諱（見偵卷第35至
    41頁），核與證人洪○○於偵訊及原審之證述（見偵卷第241
    至243、271、279頁；原審卷第285至299頁）相符，並有偵
    查報告（見他卷第11至31頁）、洪○○之匯款明細表（見他卷
    第77頁；偵卷第127頁）、洪○○之帳戶存摺影本（見他卷第7
    9頁）、中國信託商業銀行股份有限公司109年6月20日中信
    銀字第109224839147752號函暨所檢附被告開戶資料及帳戶
    交易往來明細（見偵卷第129至135、139頁）、台中商業銀
    行總行109年6月23日中業執字第1090019128號函暨所檢附之
    被告開戶資料及帳戶交易往來明細（見偵卷第151至157、17
    9頁）、被告與洪○○之SKYPE通訊軟體對話截圖（見他字卷第
    97至111頁；偵卷第77至91頁）、搜索票、搜索扣押筆錄、
    扣押物品目錄表及收據（見偵卷第93至101頁）、被告手機
    內通訊軟體中之洪○○暱稱及帳號截圖（見偵卷第123至125頁
    ）、衛生福利部草屯療養院109年8月27日草療鑑字第109080
    0348號鑑驗書（見偵卷第299至303頁）及109年9月2日草療
    鑑字第1090800349號鑑驗書（見偵卷第305至307頁）在卷可
    憑，復有如附表二編號1-1、6、9所示之物扣案可佐，足認
    被告前揭任意性自白，與事實相符，而堪採信。
二、被告雖於偵訊、原審及本院審理時翻異前詞，改辯稱係合資
    購買毒品云云。惟查：
　㈠按所謂合資、代購、調貨行為是否構成販賣，自應視被告在
    買賣毒品過程中之交易行為特徵而定，即其究係立於賣方之
    立場，向上游取得貨源後以己力為出售之交易，抑或立於買
    方立場，代為聯繫購買加以判斷。若被告接受買主提出購買
     毒品之要約，並直接收取價金、交付毒品予買主，自己完
    遂 買賣的交易行為，阻斷毒品施用者與毒品提供者的聯繫
    管道 ，縱其所交付之毒品，係其另向上游毒販所取得，然
    其調貨 行為仍具有以擴張毒品交易而維繫其自己直接為毒
    品交易管 道之特徵，自仍屬於毒品危害防制條例所規定之
    販賣行為， 因上游毒販與買主間並無直接關聯，無從認係
    立於買方立場 ，為買主代為聯繫購買毒品，該毒品交易行
    為，自僅屬被告 自己一人之單獨販賣行為。而利得非必以
    金錢為限，獲得物 品、減省費用亦屬之（最高法院107年度
    台上字第417號判決意旨參照）。
　㈡依證人洪○○①於偵查中證稱：我和被告在GRINDR認識後，互加
    SKYPE好友，之後在SKYPE的通訊軟體打簡訊聊天，過程中知
    道他有在賣安非他命，我不知道被告的藥頭是誰， 也不知
    道他怎麼取貨等語（見偵卷第241至242、270頁）；②於原審
    審理時證稱：我們當時都沒有提到要合資購買的事情，我自
    己的認知是我是跟被告買毒品 ，我不知道被告的藥頭是何
    人，被告也沒有跟我說過他的藥頭是何人，我不知道被告毒
    品是從何處來的，被告沒有跟我說過一起買毒品可以用比較
    低的價錢買到毒品，他只有跟我報價，我錢付了之後被告就
    會通知我去拿毒品等語（見原審卷第284至300 頁）。可知
    ，本案毒品交易過程，係證人洪○○與被告聯繫購買毒品事宜
    後，先匯款並交付購毒價款給被告，待被告通知後，再前往
    向被告拿取毒品，證人洪○○並不知道被告之毒品來源及被告
    究竟如何取得毒品。此與被告供稱：證人洪○○都沒有見過「
    刺客」（即被告所稱藥頭），也沒有跟「刺客」聯絡過要購
    買毒品的事情，都是我跟「刺客」聯繫交易購買毒品，證人
    洪○○都沒有參與等語（見原審卷第28至29、313、315頁）相
    符，足見證人洪○○前開證述情節，應可採信。
　㈢又依證人洪○○所述情節，證人洪○○既無從得知被告之毒品來
    源及被告實際購入毒品之價格，且證人洪○○都是跟被告聯繫
    交易甲基安非他命事宜，購毒價金亦是匯入被告之金融帳戶
    ，堪認被告並非單純為證人洪○○向「刺客」聯繫交易甲基安
    非他命事宜，而係基於賣方地位，參與毒品買賣、收取價金
    及交付毒品，被告直接收取價金暨安排交付毒品事宜，阻斷
    毒品施用者與被告的毒品提供者間之聯繫管道，被告從頭到
    尾均居於毒品交易之主導者地位，其對於本案販賣第二級毒
    品甲基安非他命予證人洪○○之時間、地點及交易價額為何等
    節，均具有自主決定權，並非充當證人洪○○與其所稱毒品上
    游「刺客」間之手足而單純機械性將證人洪○○購毒之資訊轉
    知毒品上游「刺客」，此與便利他人施用毒品而居間代購之
    幫助施用情形實有不同，應認被告於本案所為，確屬於毒品
    危害防制條例所規定之販賣行為無訛。被告所辯及辯護意旨
    謂：被告係與證人洪○○合資購買毒品，被告僅是幫助施用毒
    品云云，顯不足採。
三、再按販賣毒品之所謂販賣行為，係行為人基於營利之目的，
     而販入或賣出毒品而言。販賣毒品者，其主觀上須有營利
    之 意圖，且客觀上有販賣之行為，即足構成，至於實際上
    是否 已經獲利，則非所問。又販賣毒品本無一定價格，各
    次買賣 之價格，當亦各有差異，隨供需雙方之資力、關係
    之深淺、 需求之數量、貨源之充裕與否、販賣者對於資金
    之需求如何 即殷切與否，以及政府查緝之態度，進而為各
    種不同之風險 評估，而為機動性之調整，是其價格標準，
    自非一成不變， 且販賣者從各種「價差」或「量差」或係
    「純度」謀取利潤 方式，或有差異，然其所圖利益之非法
    販賣行為目的，則屬 相同，並無二致。查被告與購毒者即
    證人洪○○間，並非至親，前開毒品交易均屬有償行為，且價
    格非低，倘非有利可圖，自無平白甘冒觸犯重罪之風險而特
    意有償交付毒品之理，酌以被告亦自承：我知道販賣毒品罰
    責很重，也是警方嚴加查緝的犯罪行為，我的好處是我可以
    湊到那個量，可以用比較低的價錢買到毒品等語（見原審卷
    第29、314、316 頁），足認被告為本案販賣毒品時，主觀
    上具有營利意圖甚明，辯護意旨謂被告沒有營利意圖云云，
    尚非可採。
四、綜上所述，被告所辯及辯護意旨均非可採，本案事證明確，
    被告前開販賣第二級毒品既遂及未遂之犯行，均堪認定，皆
    應依法論科。
參、論罪說明：
一、查被告行為後，毒品危害防制條例第4條第2項業於109年1月
　　15日修正，並於同年7月15日生效。修正前毒品危害防制條
    例第4條第2項規定「製造、運輸、販賣第二級毒品者，處無
    期徒刑或7年以上有期徒刑，得併科新臺幣1千萬元以下罰金
    」，修正後規定為「製造、運輸、販賣第二級毒品者，處無
    期徒刑或10年以上有期徒刑，得併科新臺幣1千5百萬元以下
    罰金」，構成要件均未變更，然有期徒刑及得併科罰金之刑
    度均較修正前提高。是經比較新舊法之結果，以修正前之規
    定對被告較為有利，依刑法第2條第1項前段規定，應適用被
    告行為時法即修正前毒品危害防制條例第4條第2項規定。
二、查甲基安非他命為毒品危害防制條例第2條第2項第2款所稱
　　依毒品成癮性、濫用性及對社會危害性而分級管制之第二級
    毒品，依法不得持有、販賣。是核被告所為，就犯罪事實一
    、㈠部分，係犯修正前毒品危害防制條例第4條第2項之販賣
    第二級毒品罪；就犯罪事實一、㈡部分，則係犯修正前毒品
    危害防制條例第4條第6項、第2項之販賣第二級毒品未遂罪
    。被告持有第二級毒品之低度行為，為其各該次販賣之高度
    行為所吸收，均不另論罪。
三、被告所犯上開販賣第二級毒品罪、販賣第二級毒品未遂罪，
    犯意各別，行為互殊，應予分論併罰。
肆、有無減刑事由之說明：
一、被告就犯罪事實一、㈡所示犯行，已著手於販賣第二級毒品
    行為之實施，惟因購毒者洪○○為警另案查獲，致被告尚未交
    付毒品，被告此部分之犯罪尚屬未遂，爰依刑法第25條第2
    項之規定，按既遂犯之刑減輕之。
二、按犯毒品危害防制條例第4條至第8條、第10條或第11條之罪
    ，供出毒品來源，因而查獲其他正犯或共犯者，減輕或免除
    其刑，毒品危害防制條例第17條第1項固有明文。惟查，關
    於本案被告是否有供出毒品來源，因而查獲其他正犯或共犯
    乙節，經原審函詢結果：①臺中市政府警察局豐原分局函覆
    稱：本分局偵查隊及合作派出所自查獲被告到案後，並無因
    渠供述查獲其他正犯或共犯等情，有臺中市政府警察局豐原
    分局110年3月15日中市警豐分偵字第1100015562號函暨所檢
    附員警職務報告書（見原審卷第271至273頁）在卷可稽；②
    臺中地檢署函覆稱：本件並無因被告之供述，因而查獲「刺
    客」、「Skull」或其他毒品上手之情事等情，亦有臺中地
    檢署110年3月15日中檢增有109偵22659字第1109026432號函
    （見原審卷第269頁）在卷可稽。是依上開檢警機關函覆資
    料可知，本案並無因被告供出毒品來源而查獲其他正犯或共
    犯之情事，自無毒品危害防制條例第17條第1項減免其刑規
    定之適用，附此敘明。
三、查被告行為後，毒品危害防制條例第17條第2項規定業於109
    年1月15日修正，並於同年7月15日生效。修正前毒品危害防
    制條例第17條第2項規定「犯第4條至第8條之罪於偵查及審
    判中均自白者，減輕其刑」，修正後則規定為「犯第4條至
    第8條之罪於偵查及歷次審判中均自白者，減輕其刑」，依
    其修正理由「考量原立法之目的，係在使前述毒品案件之刑
    事訴訟程序儘早確定，當以被告於歷次審判中均自白犯罪者
    ，始足當之」，故修正明定須於偵查及「歷次審判中」均自
    白者，始減輕其刑。經比較新舊法結果，以修正前之規定對
    被告較為有利，依刑法第2條第1項前段規定，應依被告行為
    時法即修正前毒品危害防制條例第17條第2項規定判斷被告
    是否有符合偵審自白減刑之情形。經查：被告就犯罪事實一
    、㈠及㈡所示販賣第二級毒品既遂、未遂之犯行，雖曾於警詢
    時自白犯罪（見偵卷第35至41頁），但被告嗣後於偵訊、原
    審及本院審理時，均否認販賣毒品，辯稱：伊係與洪○○合資
    購買毒品，伊只是利用洪○○來湊量，伊是幫洪○○購買毒品，
    不是販賣毒品給洪○○，伊沒有營利之意圖云云（見偵卷第23
    7至240頁；聲羈卷第17至18頁；原審卷第25至30、155、162
    、313至316頁；本院卷第64至65、71、97至98、101頁），
    被告於原審及本院審理期間既均否認販賣第二級毒品，核與
    修正前毒品危害防制條例第17條第2項規定必須被告於偵查
    及審判中均自白犯罪之要件不符，自無從適用該規定減輕其
    刑，附此敘明。　
伍、上訴駁回之說明：
一、原審經審判結果，以被告上開販賣第二級毒品既遂、未遂之
    犯罪事證明確，適用毒品危害防制條例第4條第2項（修正前
    ）、第6項、第19條第1項，刑法第2條第1項前段、第25條第
    2項、第51條第5款、第38條之1第1項前段、第3項等規定，
    並審酌：被告無視國家對於杜絕毒品犯罪之禁令，而為前開
    販賣第二級毒品既遂、未遂之犯行，所為助長毒品流通氾濫
    ，危害社會治安，應予非難，且於犯後仍飾詞否認犯行，態
    度非佳；並考量被告販賣毒品之動機、手段、販賣之對象單
    一、各次交易毒品數量與所獲利益數額，及被告自陳之教育
    程度、職業、家庭經濟狀況等一切情狀，分別量處如附表一
    所示之刑，並斟酌被告犯罪行為之不法與罪責程度、各罪彼
    此間之關聯性、數罪所反應被告人格特性與傾向等情狀，定
    其應執行有期徒刑8年6月。核原審認事用法，證據取捨均無
    不當，且已本於被告之責任為基礎，具體斟酌刑法第57條各
    款所規定之量刑因子，且於量刑理由詳加說明，並無濫用量
    刑權限，亦無判決理由不備，或其他輕重相差懸殊等量刑有
    所失出或失入之違法或失當之處，其量刑及定應執行刑尚屬
    妥適，沒收與否（詳後述）亦與法有據，並無違誤，自應予
    維持。 
二、被告上訴意旨否認販賣第二級毒品既遂及未遂犯行，及主張
    適用修正前毒品危害防制條例第17條第2項規定減輕其刑云
    云，均非可採，有如前述，其上訴為無理由，應予駁回。　
    　
陸、沒收：
一、扣案如附表二編號1-1所示之毒品1包，為被告於犯罪事實一
    、㈡中著手販賣之毒品，業據被告供述明確（見原審卷第29
    、310頁），此係經查獲之第二級毒品，有上開衛生福利部
    草屯療養院鑑驗書在卷可參，應依毒品危害防制條例第18條
    第1項前段規定，在被告犯罪事實一、㈡犯行之罪刑項下宣告
    沒收銷燬。而包裝上開毒品之外包裝袋，因與其上所殘留之
    毒品難以析離，且無析離之實益與必要，應一併沒收銷燬。
    至送驗耗損部分之毒品業已滅失，則不另宣告沒收銷燬。
二、扣案如附表二編號6所示之磅秤1台，係被告所有且供本案犯
    行時秤重毒品使用；扣案如附表二編號9所示之行動電話1支
    ，則係被告所有且供被告與購毒者洪○○聯繫毒品交易事宜所
    用之物，業據被告供述在卷（見原審卷第29、310 頁），均
    係供被告犯罪事實一、㈠及㈡犯罪所用之物，應依毒品危害防
    制條例第19條第1項之規定，在被告上開罪刑項下均宣告沒
    收。
三、被告為犯罪事實一、㈠及㈡所示犯行，分別取得1萬2500元、1
    萬2000元，乃被告各該次犯行之犯罪所得，雖均未扣案，仍
    應依刑法第38條之1第1項前段、第3項之規定，在其各該次
    犯行之罪刑項下宣告沒收，於全部或一部不能沒收或不宜執
    行沒收時，追徵其價額。
四、至如附表二所示其餘扣案物品，依被告所述，均與其本案販
    賣毒品犯罪無關（見原審卷第29至30、310頁），且無證據
    足以證明與本案相關，無從併予宣告沒收，附此敘明。
據上論結，應依刑事訴訟法第368條，判決如主文。
本案經檢察官盧美如提起公訴，檢察官李月治、謝謂誠到庭執行
職務。
中　　華　　民　　國　　110 　年　　10　　月　　7 　　日
                  刑事第四庭    審判長法　官  蔡名曜
                                      法　官  邱鼎文
                                      法　官  黃玉琪
以上正本證明與原本無異。
如不服本判決應於收受送達後20日內向本院提出上訴書狀，其未
敍述上訴理由者，並得於提起上訴後20日內向本院補提理由書
(均須按他造當事人之人數附繕本)「切勿逕送上級法院」。因疫
情而遲誤不變期間，得向法院聲請回復原狀。
　　　　　　　　　　　　　　　　　　　　　　　　　　　　
　　　　　　　　　　　　　　　　　　 書記官  林姿妤

中　　華　　民　　國　　110 　年　　10　　月　　7 　　日

附表一：
編號 犯罪事實 所犯之罪、諭知之刑及沒收 1 犯罪事實一㈠（即起訴書犯罪事實一、⒈） 蘇建任販賣第二級毒品，處有期徒刑柒年陸月。扣案如附表二編號6、9所示之物均沒收；未扣案之犯罪所得新臺幣壹萬貳仟伍佰元沒收，於全部或一部不能沒收或不宜執行沒收時，追徵其價額。 2 犯罪事實一㈡（即起訴書犯罪事實一、⒉） 蘇建任販賣第二級毒品未遂，處有期徒刑肆年。扣案如附表二編號1-1所示之毒品沒收銷燬；扣案如附表二編號6、9所示之物均沒收；未扣案之犯罪所得新臺幣壹萬貳仟元沒收，於全部或一部不能沒收或不宜執行沒收時，追徵其價額。 

附表二：被告於109年7月23日上午8時8分許，在臺中市○○區○○○
路0段000巷0號，經警搜索扣得之物品
編號 品名及數量  備註 1 1-1 甲基安非他命1包（即扣押物品目錄表編號2所示毛重8.04公克之毒品）。 1.檢出第二級毒品甲基安非他命成分。 2.係被告著手販賣而尚未交付之毒品，與犯罪事實一㈡犯行相關。 3.應沒收銷燬。  1-2 甲基安非他命12包（即扣押物品目錄表編號2以外之毒品12包） 1.與本案無關。 2.不予宣告沒收銷燬。 2 G水1罐。  1.檢出非屬毒品危害防制條例列管成分（驗餘淨重0.2695公克）。 2.與本案無關。 3.不予宣告沒收。 3 湯匙4支。  1.與本案無關。 2.不予宣告沒收。 4 吸管5支。  1.與本案無關。 2.不予宣告沒收。 5 玻璃球吸食器2支。  1.與本案無關。 2.不予宣告沒收。 6 磅秤1臺。  1.與本案相關。 2.宣告沒收。 7 磅秤1臺。  1.與本案無關。 2.不予宣告沒收。 8 夾鍊袋3包。  1.與本案無關。 2.不予宣告沒收。 9 IPHONE 7 PLUS 行動電話1支（內含門號0000000000號SIM卡1張）  1.與本案相關。 2.宣告沒收。